【裁判字號】    97,訴,3
【裁判日期】    970508
【裁判案由】    返還認股金
【裁判全文】
臺灣臺南地方法院民事判決                 97年度訴字第3號
原      告  丙○○
被      告  甲○○
訴訟代理人  李旦律師
            江俊賢律師
上列當事人間請求返還認股金事件，經本院於民國97年4月24日
言詞辯論終結，判決如下：
    主      文
原告之訴及假執行之聲請均駁回。
訴訟費用新台幣參萬零柒佰元由原告負擔。
    事實及理由
一、原告起起訴主張： 原告於民國83年7月13日交付被告面額新
    台幣（下同）參佰萬元而於同年10月31日兌現之支票壹紙（
    以下簡稱系爭支票），作為被告邀請原告認購馬來西亞好運
    來食品興業股份有限公司（以下簡稱馬來西亞好運來公司）
    建廠股份之用，被告於股東認股繳款收據上載明：「本單據
    請股東妥善保管，屆時以此據換取馬來西亞公司股票」，並
    簽名蓋章為憑，而系爭支票之參佰萬元（以下簡稱系爭參佰
    萬元）業經被告兌現，因已逾10年被告仍未建廠交付原告股
    票，原告乃於94年1月5日發存證信函催告被告於函至壹個月
    內履行建廠交付股票之義務，逾期即以該存證信函解除雙方
    之認股協議書，被告依民法第259條之規定， 應返還原告所
    交付之系爭參佰萬元，被告於94年1月6日收到該存證信函，
    惟迄今仍未交付股票，也未返還系爭參佰萬元，爰依民法第
    259條第1、2款規定請求被告返還系爭參佰萬元，並聲明：
    (1)被告應給付原告參佰萬元及自83年7月13日起至清償日止
    ，按週年利率百分之五計算之利息、(2)訴訟費用由被告負擔
    、(3)願供擔保請准宣告假執行。
二、被告抗辯：被告已將系爭支票兌現之系爭參佰萬元轉交予馬
    來西亞好運來公司，原告亦經該公司列入股東名冊，被告既
    已完成轉交行為，即無任何責任可言，原告係與馬來西亞好
    運來公司間之協議，原告應向馬來西亞好運來公司請求，請
    求駁回原告之訴及假執行之聲請，並聲明如主文所示。
三、得心證之理由：
（一）原告主張於83年7月13日交付系爭支票予被告， 而系爭支
      票亦經被告兌現乙節，為被告所不爭執，堪信原告此部分
      主張為真實。
（二）原告又主張系爭參佰萬元係作為投資馬來西亞好運來公司
      所用乙節，業據提出「股東認股繳款收據」（以下簡稱系
      爭繳款收據）為憑，且為被告所不爭執，亦堪信原告此部
      分主張為真實。
（三）原告復主張被告逾10年仍未建廠交付原告股票，原告乃於
      94年1月5日發存證信函催告被告於函至壹個月內履行建廠
      交付股票之義務，逾期即以該存證信函解除雙方之認股協
      議書，被告並應返還原告所交付之系爭參佰萬元云云。惟
      為被告所否認，被告並以系爭參佰萬元已轉交馬來西亞好
      運來公司，原告應向馬來西亞好運來公司請求等語，資為
      抗辯。經查：
    (1)系爭繳款收據之收款立據人固為被告，但系爭繳款收據最
      上方之文字為「正和製藥（股）公司暨好運來食品興業（
      股）公司馬來西亞投資建廠計劃」，而劃線之標題為「股
      東認股繳款收據」，內文則為「茲收到丙○○（即原告）
      認購馬來西亞投資建廠股份。繳入股款新臺幣參佰萬元整
      。（明細如下）本單據請股東妥善保管屆時以此據換取馬
      來西亞公司股票」等語；觀系爭繳款收據之文義，應係原
      告與其他人共同投資在馬來西亞之建廠計劃，即原告給付
      之系爭參佰萬元，並非給付被告個人，而係投資馬來西亞
      之建廠計劃。
    (2)被告抗辯原告投資後，確曾在馬來西亞設立馬來西亞好運
      來公司，而馬來西亞好運來公司亦確在馬來西亞買地預備
      建廠，嗣因故而未建廠，但馬來西亞好運來公司仍存在且
      所買之地亦存在，並提出馬來西亞好運來公司股東名冊為
      憑；且證人即馬來西亞好運來公司之負責人乙○○亦到庭
      證稱：「（法官：83年左右馬來西亞好運來公司擔任何職
      ？入股多少錢？有無發股票？）我是負責人，當時有買土
      地設公司還沒有蓋工廠，後來在臺灣蓋工廠馬來西亞則沒
      蓋，土地與公司都還在馬來西亞，但是在馬來西亞沒有工
      廠也沒有營業，所以在馬來西亞只有公司及土地，也沒有
      人在那裡。時間過了很久，應該有給股票也有登記股份，
      但馬來西亞公司並沒有發股票給股東但應該有登記，時間
      太久每股多少錢也沒有印象」、「（法官：提示股東名冊
      ，有何意見？）名冊上的股東沒錯，但是股份多少，太久
      了沒有印象。馬來西亞公司還在，我的股份是讓給甲○○
      ，其他部分甲○○如果處理我並不清楚，我忘了什麼時候
      轉給甲○○，十多年前我就轉給他了，至於甲○○如何處
      理馬來西亞公司我不清楚」等語，而原告對證人之證詞並
      無意見，但以股東名冊上原告名字係伊83年任職之總靈建
      設公司投資而其名字列名，系爭參佰萬元之股份未列其上
      云云置辯。惟查，無論馬來西亞好運來公司之股東名冊是
      否有誤列，但馬來西亞好運來公司既已成立，而原告係投
      資馬來西亞好運來公司之建廠計劃，則系爭參佰萬元自應
      認係原告投資馬來西亞好運來公司，自與代為收股款之被
      告無關。
    (3)綜上，系爭參佰萬元係原告投資馬來西亞好運來公司，縱
      有任何爭議，亦係原告與馬來西亞好運來公司間之爭議。
      是被告抗辯既與交付系爭參佰萬元予馬來西亞好運來公司
      ，原告不應向被告請求等語，為可採信。故原告主張，均
      不可採。
（四）綜上所述，原告以被告未交付馬來西亞好運來公司之股票
      ，主張解除與被告間之認股協議，並請求被告應返還系爭
      參佰萬元及自83年7月13日起至清償日止，按週年利率百
      分之五計算之利息，並無理由，不應准許。
四、本件事證已臻明確，兩造其餘之攻擊或防禦方法及未經援用
    之證據，經本院斟酌後，認為均不足影響本判決之結果，自
    無逐一詳予論駁之必要，併此敘明。
五、本件原告既受敗訴判決，則其假執行之聲請，即失所依據，
    應併予駁回。
六、按訴訟費用，由敗訴之當事人負擔；法院為終局判決時，應
    依職權為訴訟費用之裁判， 民事訴訟法第78條及第87條第1
    項分別定有明文。經核本件訴訟費用額為30,700元（即第一
    審裁判費），而原告之請求為無理由，爰依上開規定確定原
    告應負擔之訴訟費用如主文第2項所示
七、結論：原告之訴，為無理由，依民事訴訟法第78條、第87條
    第1項，判決如主文。
中    華    民    國    97    年    5     月    8     日
                        臺灣臺南地方法院民事第二庭
                                法  官  王 獻 楠
上為正本，係照原本作成。
如不服本判決，應於本判決送達後20日內提出上訴狀（須按他造
當事人之人數附繕本）。
中    華    民    國    97    年    5     月    8     日
                                書記官  李 靜 怡


司法院資訊處製作；財團法人民間司法改革基金會備份。
